臺灣高等法院臺中分院刑事判決　　　 100年度交上易字第77號
上　訴　人
即　被　告　連明萱
選任辯護人　龔正文律師
上列上訴人因過失傷害案件，不服臺灣苗栗地方法院99年度交易
字第179號中華民國99年10月26日第一審判決（起訴案號：臺灣
苗栗地方法院檢察署99年度偵字第2947號），提起上訴，本院判
決如下：
    主  文
原判決撤銷。
連明萱犯過失傷害罪，處拘役肆拾日，如易科罰金，以新臺幣壹
仟元折算壹日。緩刑貳年。
    事  實
一、吳俊霖（經原審判處有期徒刑3月，如易科罰金，以新台幣
    1千元折算1日確定）於民國98年12月19日上午11時35分許，
    駕駛車牌號碼A3-7787號自用小客車，沿苗栗縣後龍鎮○○
    里○○○○道路由東往西方向行駛，於途經後龍鎮○○里○
    ○路與中二高橋下便道附近，於行經該處設有閃光黃燈號誌
    路口時，原應注意閃光黃燈表示「警告」，車輛應減速接近
    ，注意安全，小心通過。又行車速度，依速限標誌或標線之
    規定，無速限標誌或標線者，應依規定行車時速不得超過50
    公里等規定，竟仍以時速約70公里超速行駛，且未注意車前
    狀況。當時天候晴、光線充足、路面乾燥、無障礙物、視線
    良好，並無不能注意的情事；適有連明萱騎乘車牌號碼SN9-
    627號輕型機車，沿中二高橋下便道由南往北方向行駛，原
    應注意於行至交岔路口，支線道車應暫停讓幹線道車先行，
    且該車道為閃光紅燈表示「停車再開」，車輛應減速接近，
    先停止於交岔路口前，讓幹道車優先通行後認為安全時，方
    得續行，亦疏未注意及之，仍貿然越過該交岔路口，因雙方
    有上開過失，而兩車於該交岔路口發生撞擊，致連明萱受有
    右側肱骨骨折、右側股骨骨折、左側脛骨平台粉碎性骨折、
    右側鎖骨骨折、胸部挫傷併氣胸，及左脛骨、腓骨上端粉碎
    性骨折、雙膝關節十字韌帶損傷等傷害；而吳俊霖亦因而受
    有頸部與雙手多發性擦挫傷等傷害。
二、案經連明萱（委任告訴代理人徐正安律師）訴由苗栗縣警察
    局竹南分局報告臺灣苗栗地方法院檢察署檢察官偵查起訴。
    理  由
壹、證據能力部分：
    按被告以外之人於審判外之陳述，雖不符刑事訴訟法第159
    條之1至第159條之4等前4條之規定，而經當事人於審判程序
    同意作為證據，法院審酌該言詞陳述或書面陳述作成時之情
    況，認為適當者，亦得為證據。當事人、代理人或辯護人於
    法院調查證據時，知有第159條第1項不得為證據之情形，而
    未於言詞辯論終結前聲明異議者，視為有前項之同意，刑事
    訴訟法第159條之5定有明文。立法意旨在於傳聞證據未經當
    事人之反對詰問予以核實，原則上先予排除。惟若當事人已
    放棄反對詰問權，於審判程序中表明同意該等傳聞證據可作
    為證據；或於言詞辯論終結前未聲明異議，基於尊重當事人
    對傳聞證據之處分權，及證據資料愈豐富，愈有助於真實發
    見之理念，且強化言詞辯論主義，使訴訟程序得以順暢進行
    ，上開傳聞證據亦均具有證據能力。查本案下列所援引之全
    部卷證資料，檢察官、被告及其辯護人於本案辯論終結前均
    不爭執其證據能力，本院審酌各該證據作成時之情況，並無
    不法取得之情形，認亦適合作為本案之證據，揆諸上開說明
    ，各該證據均有證據能力。
貳、實體部分：
一、訊據上訴人即被告連明萱（下稱被告）於本院審理中對其有
    上開過失傷害犯行坦承不諱，核與告訴人吳俊霖之指訴大致
    相符，並有診斷證明書、道路交通事故現場圖、道路交通事
    故調查報告表（一）、（二）及現場照片附卷可稽。又告訴
    人吳俊霖因本件車禍受有頸部與雙手多發性擦挫傷等傷害，
    有其診斷證明書可參（見偵查卷第26頁），是被告之自白與
    事實相符，應堪採信。
二、按行車速度依速限標誌或標線之規定，無速限標誌或標線者
    ，行車時速不得超過50公里；車輛行駛至交岔路口時，應遵
    守燈光號誌之指示，行至無號誌或號誌故障而無交通人員指
    揮之交岔路口，支線道應暫停讓幹道車先行；汽車行駛時駕
    駛人應注意車前狀況及兩車併行之間隔，並隨時採取必要之
    安全措施；閃光黃燈表示「警告」，車輛應減速接近，注意
    安全，小心通過；閃光紅燈表示「停車再開」，車輛應減速
    接近，先停止於交岔路口前，讓幹道車優先通行後認為安全
    時，方得續行，道路交通安全規則第93條第1項第1款、第
    102條第1項第1款、第2款、第94條第3項、道路交通標誌標
    線號誌設置規則第211條第1項第1款、第2款分別定有明文。
    本件被告騎乘機車行駛中二高橋下便道，係屬設有閃光紅燈
    的支線道，其於行經與高鐵聯外道路交岔路口時，應減速接
    近，先停止於交岔路口前，讓幹道車優先通行後認為安全時
    ，方得續行；告訴人吳俊霖駕駛自用小客車行駛於高鐵聯外
    道路，行經與中二高橋下便道的交岔路口，係屬設有閃光黃
    燈的支線道，應注意車前狀況，減速接近，注意安全，小心
    通過。而依據當時天候晴、光線充足、路面乾燥、無障礙物
    、視線良好，並無不能注意的情事。被告行經上述交岔路口
    ，雖有減速但疏未注意應停止於交岔路口前，讓幹道車優先
    通行後認為安全時，方得續行，旋即貿然向前行駛。告訴人
    吳俊霖則以時速70公里的速度超速行駛，疏未注意被告沿中
    二高橋下便道往前行駛，正在通過與高鐵聯絡道交岔路口的
    狀況。而當時的天候、路況及視線均良好，並無不能注意的
    情事，雙方貿然往前行駛，於該處交岔路口發生碰撞，導致
    雙方分別受有前述傷害，應為本件車禍發生之經過。而本件
    經臺灣省竹苗區車輛行車事故鑑定委員會、臺灣省車輛行車
    事故覆議鑑定委員會鑑定結果，均認：被告駕駛輕機車，行
    經閃光紅燈號誌路口，支線道未讓幹道車先行，與告訴人吳
    俊霖駕駛自小客車，行經閃光黃燈號誌路口，超速行駛未注
    意車前狀況，同為肇事原因，此有臺灣省竹苗區車輛行車事
    故鑑定委員會99年5月10日竹苗鑑990186字第0995301414號
    函及同函所附鑑定意見書及臺灣省車輛行車事故覆議鑑定委
    員會99年7月13日府覆議字第0996202580號函在卷可稽（參
    偵卷第50至52頁、第60頁），是被告就本件車禍有過失至明
    。
三、又按刑法上之過失，固以過失行為與結果之間，於客觀上有
    因果關係存在為必要；然此所謂因果關係，並不以過失行為
    係結果發生之直接原因為限，僅以有相當之因果關係存在，
    即足當之。而行為之於結果，是否具有相當因果關係，應依
    事後之立場，客觀地審查行為當時之具體事實，如認某行為
    確為發生結果之相當條件者，該行為即有原因力；至若某行
    為與行為後所生之條件相結合而始發生結果者，亦應就行為
    時所存在之事實，為客觀之事後審查，如認為有結合之必然
    性者，則該行為仍不失為發生結果之原因，應認具有相當因
    果關係（最高法院90年度台上字第5164號判決可資參照）。
    本件告訴人吳俊霖係因本件車禍而受有前述傷害，已如前述
    ，而被告因上開過失，致告訴人吳俊霖受傷，該傷害與被告
    之過失間具有相當因果關係。又雖本件車禍之發生，告訴人
    吳俊霖本身亦與有超速行駛未注意車前狀況之過失，惟此仍
    無礙於被告之過失責任。本件事證明確，被告之過失傷害犯
    行洵堪認定，應依法論科。
四、論罪科刑﹕
  (一)核被告所為，係犯刑法第284條第1項前段之過失傷害罪。
  (二)原審以被告之罪證明確，予以論罪科刑，固非無見，惟量刑
    之輕重，雖屬事實審法院得依職權自由裁量之事項，然仍應
    受比例原則及公平原則之限制，否則其判決即非適法。刑事
    審判旨在實現刑罰權分配的正義，故法院對有罪被告之科刑
    ，應符合罪刑相當之原則，使輕重得宜，罰當其罪，以契合
    社會之法律感情。又按科刑時應以行為人之責任為基礎，並
    審酌一切情狀，尤應注意下列事項，為科刑輕重之標準：一
    、犯罪之動機、目的。二、犯罪時所受之刺激。三、犯罪之
    手段。四、犯罪行為人之生活狀況。五、犯罪行為人之品行
    。六、犯罪行為人之智識程度。七、犯罪行為人與被害人之
    關係。八、犯罪行為人違反義務之程度。九、犯罪所生之危
    險或損害。十、犯罪後之態度。」此為刑法第57條所明定。
    是被告犯罪所生之危險或損害、是否已與被害人達成和解，
    其量刑基礎即有不同，應予差別處遇。本件被告於本院審理
    中已坦承犯行，且告訴人吳俊霖所受之傷害為頸部與雙手多
    發性擦挫傷，且被告於上訴本院後已與告訴人吳俊霖達成和
    解，有和解筆錄影本1份附卷可憑（見本院卷第47、48頁）
    ，則審酌被告犯罪量刑之基礎已有不同，原判決就告訴人吳
    俊霖所受之傷勢量處被告有期徒刑3月，顯屬過重，尚有未
    洽，被告上訴請求從輕量刑，自屬有理由，應由本院將原判
    決撤銷改判。
  (三)爰審酌被告無因犯罪為法院判刑後執行完畢之前科紀錄，足
    見其素行尚佳，此有臺灣高等法院被告全國前案紀錄表在卷
    可稽，並兼衡被告此次犯罪之過失程度、告訴人吳俊霖所受
    傷勢、雙方已達成和解、被告犯後已坦承犯行、惡性非重等
    一切情狀，量處如主文第2項所示之刑，並諭知易科罰金之
    折算標準，以資懲儆。
  (四)又查被告前雖因賭博罪判處有期徒刑2月，緩刑2年確定，並
    於95年9月6日送執行，惟本件被告犯罪之時間為98年12月19
    日，斯時上開緩刑已期滿，依刑法第76條規定，其刑之宣告
    失其效力，是被告未曾因故意犯罪受有期徒刑以上刑之宣告
    ，有臺灣高等法院被告前案紀錄表一份在卷可按，其因一時
    過失，致觸犯本案犯行，犯後坦承犯行，已與告訴人達成和
    解，有和解筆錄影本1份附卷可稽（見本院卷第47頁），且
    刑罰之執行，對被告之改善尚不具必要性，本院認經此偵審
    程序及刑之宣告後，被告應知所警惕，而無再犯之虞，因認
    暫不執行其刑為當，爰依刑法第74條第1項第1款規定，併予
    宣告緩刑2年，以啟自新。
據上論斷，應依刑事訴訟法第369條第1項前段、第364條、第299
條第1項前段，刑法第284條第1項前段、第41條第1項前段、第74
條第1項第1款，刑法施行法第1條之1第1項、第2項前段，判決如
主文。
本案經檢察官沈淑宜到庭執行職務。
中    華    民    國   100    年    3     月    29    日
            刑事第五庭  審判長法  官  趙  春  碧
                              法  官  賴  恭  利
                              法  官  卓  進  仕
以上正本證明與原本無異。
不得上訴。
                              書記官  郭  振  祥
中    華    民    國   100    年    3     月    29    日
附錄本案論罪科刑法條：
刑法第284條第1項前段
因過失傷害人者，處6月以下有期徒刑、拘役或5百元以下罰金。